臺灣高等法院臺南分院刑事判決　　　　　　 九十一年度上訴字第四九號　　 Ｃ
　　　上　訴　人
　　　即　被　告　乙　○　○
右上訴人因妨害自由等案件，不服臺灣臺南地方法院九十年度訴字第一四三八號中華
民國九十一年一月八日第一審判決（起訴案號：臺灣臺南地方法院檢察署九十年度偵
字第四六００號、九十年度偵緝第四七三號），提起上訴，本院判決如左：
      主      文
原判決關於以強暴之方法，剝奪人之行動自由及定執行刑部分均撤銷。
乙○○共同連續以非法方法，剝奪人之行動自由，處有期徒刑陸月，如易科罰金，以
參佰元折算壹日。
其他上訴駁回。
撤銷部分所處有期徒刑陸月，如易科罰金，以參佰元折算壹日與駁回部分即毀損部分
所處有期徒刑伍月，如易科罰金，以參佰元折算壹日，恐嚇部分所處有期徒刑參月，
如易科罰金以參佰元折算壹日，應執行有期徒刑壹年，如易科罰金，以參佰元折算壹
日。
      事      實
一、乙○○於民國（下同）八十二年、八十三年間，曾犯違反麻醉藥品管理條例、賭
    博及妨害自由等罪（均不構成累犯），猶不知悔改，因其與王耀裕有債務糾紛，
    竟夥同穆建利（通緝中）及另一名不詳姓名年籍之成年男子等人，基於共同毀損
    之犯意聯絡，於八十九年七月十五日晚上十一時五十分許，同往台南縣新化鎮○○路三０五之一號王耀裕之同居人蘇真如所獨資經營之「新化撞球場」內，分持
    撞球杆及高爾夫球杆毀損店內如附表所示之物品（價值約新台幣八萬六千八百元
    ），足以生損害於蘇真如。
二、八十九年十月十七日晚上八時許，乙○○與黃仁惠分別駕駛機車，在台南縣新化
    鎮山腳里山仔腳大埤，與丙○○所駕駛搭載甲○○之自用小客車發生擦撞，乙○○即毆打丙○○，甲○○見狀下車察看，亦遭黃仁惠毆打（傷害部分業經撤回告
    訴，另為不起訴之處分）。嗣甲○○為查明遭何人毆打，前往台南縣新化鎮山仔
    腳三一八之二八號「富嫂山產店」查證，而引發乙○○之不滿，遂於翌日（十八
    ）晚上六時三十分許，夥同另三、四名不詳姓名之成年男子，基於共同妨害自由
    之概括犯意，駕駛Ｃ八─四八六八號自用小客車，前往台南縣關廟鄉埤頭村埤仔
    頭一四五號，將丙○○強押至「富嫂山產店」，而剝奪丙○○之行動自由，迄於
    同日晚間七時許，乙○○復承上犯意，指使田育哲、戴彰毅及另二名不詳姓名男
    子，將甲○○押至「富嫂山產店」，並向丙○○及甲○○恐嚇：若丙○○不做個
    處理，就要打斷甲○○的腳，致使丙○○及甲○○心生畏懼，而危害於安全。嗣
    丙○○乃持對方交付之木棍朝甲○○身體打擊數下，乙○○見狀始表示滿意並將
    丙○○釋放。
三、案經蘇真如、丙○○及甲○○分別訴由台南縣警察局新化分局報請台灣台南地方
    法院檢察署檢察官偵查起訴。
      理      由
甲、撤銷部分（即非法剝奪行動自由部分）：
    一、訊據上訴人即被告乙○○矢口否認有右揭剝奪他人行動自由之犯行，辯稱：
        八十九年十月十八日晚上，伊只是至丙○○住處邀請丙○○等人出來至「富
        嫂山產店」商談車禍賠償之事，他同意後，才與伊一同出門，而甲○○亦自
        己同意來對質，伊並未妨害其行動自由等語。
    二、惟查上開事實，業據告訴人丙○○於警訊時供稱：「我被綽號妖道之男子乙○○夥同三名不認識之人進入我住處內，把我強押外出並押進他們一夥人開
        來之一部黑色ＢＭＷ自小客車內：：」、「：：八十九年十月十八日十八時
        三十分左右，我就在住處被乙○○夥同另四名男子共駕一部黑色ＢＭＷ自小
        客車到我住處（乙○○與三名男子進入，另一名則留在車內未下車），由黃
        某先進入把我控制，另三名男子與黃某一同把我押上自小客車後座：：被載
        到新化鎮山仔腳富嫂山產店：：，隨後他們又去押我侄子甲○○來對質：：
        」，甲○○於警訊亦供稱：「我是於八十九年十月十八日十九時，在臺南縣
        關廟鄉埤頭村埤子頭一四五號現住處被強押上一部黑色自小客車內：：」（
        以上詳八十九年十月二十日、二十七日警訊筆錄），即偵查中告訴人丙○○
        、甲○○復為相同之指訴（詳偵字第四六００號卷第十三頁、第十四頁、第
        三十四頁、第六十四頁、第六十五頁），核與證人岳美俐證稱：「乙○○於
        八十九年十月十八日晚上到我家將丙○○帶出去：：」、「當時我在吃飯，
        乙○○跟另外三、四人到我家，乙○○用手臂摟住丙○○的脖子出去，接著
        有二個人分別捉住丙○○的手，將他推入車內」、「乙○○進入屋內，就對
        丙○○說，我們到外面講，接著就將丙○○摟出屋外，我見丙○○被帶走，
        就打電話給蘇某弟弟岳雲龍，等岳雲龍回來就報警了」等語及岳雲龍證稱：
        「我回家時下好有輛車停在我家門前下來四個人，他們直接到我嬸母家說要
        找甲○○，有二人進入家中將甲○○帶上車」相符（詳偵字第四六００號卷
        第三十三頁、第七十二頁）。
    三、另證人黃仁惠於警訊時則供稱：「因雙方會車時不慎而發生車輛照後鏡擦撞
        ，因我與蘇某有認識，認輕微擦撞，無礙車，雙方無意見要離去時，丙○○
        車上下來乙名男子（經查為甲○○）口氣很兇，我看不慣，於是自口袋隨手
        拿出乙具行動電話丟向甲○○，後雙方就各自駕車離去」、「：：後甲○○
        又叫二名男子開車到富嫂山產店去要找我打架，當時我載太太到奇美醫院就
        診，不在現場，事後知道此事，於是八十九年十月十八日十八時三十分由我
        開車載另三名台北的朋友前往丙○○住處找丙○○，問蘇某為何了事，還叫
        甲○○叫人去找我尋仇，於是叫丙○○坐上我們駕駛的車內一同到富嫂山產
        店去排解，因丙○○稱他沒有叫甲○○找人去山產店找我尋仇，蘇某為要證
        明此事，於是又叫那三位台北的朋友開車去甲○○住處請甲○○到富嫂山產
        店來討論：：」。
    四、綜上所述，被告乙○○夥同三、四名不詳姓名之成年男子，以非法方法共同
        剝奪丙○○、甲○○之行動自由之犯行，己甚明確，被告空言否認自屬卸責
        之詞，至丙○○、甲○○於審理時改稱並未強押伊等，亦屬迴護之詞，均不
        足採，犯行應可認定。查被告以非法方法，剝奪人之行動自由，核其所為，
        係犯刑法第第三百零二條第一項之剝奪他人行動自由罪，其與另三、四名不
        詳姓名成年男子間，有犯意之聯絡及行為之分擔，均為共同正犯。又先後剝
        奪丙○○、甲○○二人自由時間緊接，犯意概括，應依連續犯論以一罪，並
        加重其刑。
    五、又按刑法第四十一條業經立法院於民國九十年元月四日修正，將易科罰金之
        適用範圍擴大為五年以下有期徒刑之罪，並明定併合處罰之數罪，如各罪均
        得易科罰金者，其應執行之刑逾六個月時，亦得適用之，業經總統於九十年
        一月十日公佈，一月十二日生效，被告於八十九年十月間犯妨害自由罪，在
        新法修正前，而所犯妨害自由罪，其最高本刑為五年以下有期徒刑，新舊法
        比較結果，以新法有利於被告，自應依較有利於被告之新法而適用之。
    六、原審對此部分，予以論罪科刑，固非無見，惟查被告先後對丙○○、甲○○
        二人剝奪行動自由，原審未依連續犯論處，且諭知易科罰金未比較新舊法而
        適用，均有未妥，被告此部分上訴意旨，否認犯罪，空言指摘原判決此部分
        不當，固無可取，但原判決既有前述可議之處，此部分即屬無可維持，應由
        本院撤銷改判，被告犯數罪，巳定應執行之刑，此部分既經上訴而撤銷，原
        定之執行刑亦失所附麗，應並予撤銷。爰審酌被告之動機、目的、手段、被
        害人所生之損害等一切情狀，量處有期徒刑陸月，並諭知如易科罰金以參佰
        元折算壹日。
乙、駁回部分（即毀損及恐嚇部分）：
    一、關於事實欄第一項之毀損部分：訊據被告乙○○對夥同穆建利及另一名不詳
        姓名年籍之成年男子等人，於上開時地，共同毀損蘇真如所獨資經營之「新
        化撞球場」內，如附表所示之物品部分，已於偵查、原審及本院審理時坦承
        不諱，核與告人蘇真如指訴情節相符，並照片影本六幀在卷可稽，事證明確
        ，犯行堪以認定。
    二、關於恐嚇部分，被告雖予否認，辯稱：伊請丙○○與甲○○至「富嫂山產店
        」僅商談車禍賠償及甲○○為何打丙○○之事，並無恐嚇之行為等語。惟查
        ：
        （一）被告乙○○因不滿甲○○前往「富嫂山產店」調查遭何人毆打，即夥
              同另三、四名不詳姓名之成年男子，將甲○○押往「富嫂山產店」，
              並質問丙○○要如何處理，如不處理，就要打斷甲○○的腳，使蘇進
              興與甲○○心生畏懼，丙○○始不得已持被告交給之木棍打甲○○之
              屁股等情，業據丙○○與甲○○於警訊及偵查中指訴明確（詳八十九
              年十月二十日、二十七日警訊筆錄、偵字第四六００號卷第三十九頁
              ）。
        （二）再觀諸警卷所附告訴人二人於八十九年十月十七日晚間因車禍遭人毆
              傷之照片、診斷證明書各二份，俱見被告乙○○等之傷害手段頗為兇
              狠粗暴，其獲悉甲○○事後仍欲查尋加害人並決意聚眾前往押丙○○
              、甲○○將之帶往富嫂山產店予以圍困時，又何以會心平氣和地邀請
              其談判，是被告恐嚇之犯行，亦甚明確，空言否認，殊不足採，另蘇
              進興嗣翻異前供，改稱：伊不滿甲○○再去查被告始予毆打，非被告
              所逼，亦無恐嚇云云，均屬卸責及迴護之詞，均不足信，此部分犯行
              ，亦可認定。
    三、查被告毀損他人之物，自足以生損害於他人，核其所為，係犯刑法第三百五
        十四條之毀損。又以加害身體之事恐嚇他人，致生危害於安全，係犯同法第
        三百零五條之恐嚇罪。被告與穆建利及另一名不詳姓名成年男子間，對於右
        揭毀損犯行，具有犯意之聯絡及行為之分擔，均為共同正犯。原審審理結果
        ，認此部分，罪證明確，適用刑法第二十八條、第三百零五條、第三百五十
        四條、第四十一條第一項前段、罰金罰鍰提高標準條例第一條前段、第二條
        並審酌被告犯罪之動機、目的、手段及對告訴人所生財物上及精神上之損害
        匪淺等一切情狀，分別量處毀損部分有期徒刑伍月、恐嚇部分有期徒刑參月
        ，並諭知如易科罰金均以參佰元折算壹日，認事用法俱無不合，量刑亦稱妥
        適，被告上訴意旨否認犯罪，空言指摘原判決不當，並無可取，為無理由，
        應予駁回。
丙、被告所犯上開三罪，犯意各別，行為互殊，應予分論併罰並定其應執行之刑為有
    期徒刑壹年，如易科罰金以參佰元折算壹日。
據上論斷，應依刑事訴訟法第三百六十八條、第三百六十九條第一項前段、第三百六
十四條、第二百九十九條第一項前段、刑法第三百零二條第一項、第二條第一項前段
、第二十八條、第五十六條、第四十一條第一項前段、第五十一條第五款、罰金罰鍰
提高標準條例第一條前段、第二條，判決如主文。
本案經檢察官劉得鉦到庭執行職務。
中    華    民    國      九十一      年      五      月      二十三    日
                                  臺灣高等法院臺南分院刑事第六庭
                                      審判長法官  楊    明    章
                                            法官  高    明    發
                                            法官  戴    勝    利
右正本證明與原本無異。
關於刑法第三百零二條第一項妨害自由部分如不服本判決，應於判決送達後十日內向
本院提出上訴狀，其未敘述理由者並應於提出上訴狀後十日內向本院補提理由書（應
附繕本)。
其餘不得上訴。
                                      法院書記官  吳    銘    添
中    華    民    國      九十一      年      五      月      二十四    日
附錄法條：
刑法第三百五十四條：毀棄、損壞前二條以外之他人之物或令致不堪用，足以生損害
                    於公眾或他人者，處二年以下有期徒刑、拘役或五百元以下罰
                    金。
刑法第三百零二條第一項：私行拘禁或以其他非法方法，剝奪人之行動自由者，處五
                    年以下有期徒刑、拘役或三百元以下罰金。
刑法第三百零五條：以加害生命、身體、自由、名譽、財產之事，恐嚇他人致生危害
                  於安全者，處二年以下有期徒刑、拘役或三百元以下罰金。
【附表】蘇真如店內遭毀損之物品
┌──┬──────────┬───┬──────────┐
│編號│物品名稱            │數量  │價值（單位：新台幣）│
├──┼──────────┼───┼──────────┤
│１  │錄放影機            │一台  │25000元             │
├──┼──────────┼───┼──────────┤
│２  │音響                │一台  │11000元             │
└──┴──────────┴───┴──────────┘
┌──┬──────────┬───┬──────────┐
│３  │燈具                │二組  │13000元             │
├──┼──────────┼───┼──────────┤
│４  │電動玩具            │四台  │14000元             │
├──┼──────────┼───┼──────────┤
│５  │大門玻璃            │三片  │5600元              │
├──┼──────────┼───┼──────────┤
│６  │電話                │一具  │1700元              │
├──┼──────────┼───┼──────────┤
│７  │電腦                │一台  │9000元              │
├──┼──────────┼───┼──────────┤
│８  │花式撞球組          │三組  │7500元              │
├──┼──────────┼───┼──────────┤
│９  │球桿                │數支  │不詳                │
└──┴──────────┴───┴──────────┘
